臺灣新竹地方法院民事判決　　　　　　 94年度訴更一字第1號
原　　　告　許靖函即丙○○）.
訴訟代理人　甲○○
被　　　告　丁○○
　　　　　　乙○○
上二人共同
訴訟代理人　戊○○
上列當事人間損害賠償事件，本院於中華民國93年12月23日所為
90年度訴字第58號裁定，經臺灣高等法院94年度抗字第318號裁
定廢棄發回，本院於民國94年11月16日辯論終結，判決如下：
    主  文
被告丁○○應給付原告新臺幣柒萬陸仟伍佰元，及自民國九十四
年七月一日起至清償日止，按年息百分之五計算之利息。
被告丁○○應給付原告新臺幣壹佰捌拾柒萬伍仟肆佰伍拾肆元，
及自民國八十九年十月二十一日起至清償日止，按年息百分之五
計算之利息。
被告丁○○、乙○○應連帶給付原告新臺幣壹拾伍萬元，及自民
國八十九年十月二十一日起至清償日止，按年息百分之五計算之
利息。
被告乙○○應給付原告新臺幣壹萬元，及自民國九十四年七月一
日起至清償日止，按年息百分之五計算之利息。
原告其餘之訴駁回。
訴訟費用由被告丁○○負擔百分之三十八；由被告丁○○、乙○○連帶負擔百分之三，由被告乙○○負擔千分之二，餘由原告負
擔。
本判決第一項於原告以新台幣參萬元供擔保後得假執行。
本判決第二項於原告以新台幣陸拾參萬元供擔保後得假執行。
本判決第三項於原告以新台幣伍萬元供擔保後得假執行。
本判決第四項於原告以新台幣肆仟元供擔保後得假執行。
原告其餘假執行之聲請駁回。
    事實及理由
壹、程序方面：
一、原告所提附帶民事訴訟是否合法，得否於移送民事庭後補正
    ，使之合法之說明：
（一）原告於本院87年度訴字第464號刑事案件（台灣新竹地方
      法院檢察署檢察官87年度偵字第4216、4432號起訴書）審
      理中，在民國88年5月6日提起刑事附帶民事訴訟，除對本
      院87年度訴字第464號刑事案件之被告丁○○，請求遭毆
      打致身體及精神傷害之賠償6,773,472元外，並請求非本
      院87年度訴字第464號刑事案件被告之乙○○（於89年10
      月13日收狀之附帶民事擴張及更正狀中將乙○○列為被告
      ）與被告丁○○連帶賠償遭拘禁及強拍裸照而生之精神賠
      償100萬元（此部分於93年12月9日撤回）。嗣並於89年10
      月13日擴張聲明為被告丁○○、乙○○應連帶賠償原告
      8,232,012元。本院87年度訴字第464號刑事案件審結後，
      於89年12月20日將上開刑事附帶民事訴訟移送至本院民事
      庭審理。
（二）查本院87年度訴字第464號刑事案件，臺灣新竹地方法院
      檢察署檢察官以87年度偵字第4216、4432號案件起訴之事
      實為：（一）被告丁○○於87年5月15日（起訴書誤為12
      日）自台中市某便利商店傳真恐嚇文件至原告位於台中縣
      太平市○○路○段60號住處之恐嚇犯行。並於同日在原告
      上開住處張貼恐嚇字條、同年月27日以字條恐嚇原告及原
      告之姐許玉珍。（本院87年度訴字第464號刑事判決認定
      僅丁○○於87年5月15日以傳真方式之恐嚇犯行成立，其
      餘起訴恐嚇犯行，不另為無罪之諭知。另上開刑案上訴後
      ，因認丁○○於87年10月份以信件恐嚇原告及原告之姐許
      玉珍之罪責成立，乃撤銷原審該部分判決，予以論罪科刑
      ）（二）被告丁○○於87年6月30日在新竹縣竹北市○○
      路中正國小前之台元紡織廠交通車上欲強拉原告下車，並
      毆打原告成傷之犯行。（三）被告丁○○於87年7月8日在
      原告位於新竹縣關西鎮石光里14鄰146號娘家住處前毀塤
      原告訴訟代理人甲○○所有之營業小客車之犯行（此部分
      甲○○未提出附帶民事訴訟，嗣甲○○於91年2月21日於
      90 年訴字第58號審理中當庭提出起訴狀1份，其後並於93
      年6月24日當庭撤回表示不再請求）。惟原告提起本件刑
      事附帶民事事件，除就上開本院87年度訴字第464 號刑事
      案件繫屬之被告丁○○恐嚇、傷害、妨害自由等犯罪事實
      請求損害賠償外，另就當時未繫屬本院87年度訴字第464
      號刑事案件，僅由台灣板橋地方法院檢察署87年度偵字第
      19573號移送併辦之犯罪事實（嗣後經臺灣臺中地方法院
      檢察署檢察官以90年度偵字第22001號、91年度偵字第415
      9號提起公訴，為臺灣臺中地方法院91年度訴字第1828 號
      、臺灣高等法院臺中分院92年度上訴字第1815號繫屬並裁
      判），即被告丁○○於87年8月22日上午9時10分起至同年
      月25日下午4時30分止之妨害原告行動自由犯行，及被告
      乙○○87年8月23日之幫助妨害自由犯行，並被告丁○○
      於87年8月25日下午3時許在台北縣新莊市昌盛郵局附近以
      棒球棒毆打原告受傷之事實請求損害賠償。另就被告乙○○於87年7月20日至同年月22日、87年12月中旬之恐嚇原
      告之犯行（即臺灣板橋地方法院檢察署89年度偵續字第
      132號起訴書、臺灣板橋地方法院89年度易字第3602號刑
      事判決所載犯罪事實）一併請求損害賠償，業經原告訴訟
      代理人甲○○於94年6月15日言詞辯論期日陳述明確，原
      告並於94年6月27日提出言詞辯論狀分別就被告丁○○、
      乙○○之上述行為，提出各請求數額及項目。
（三）按因犯罪而受損害之人，於刑事訴訟程序得附帶提起民事
      訴訟，對於被告及依民法負賠償責任之人，請求回復其損
      害，刑事訴訟法第487條第1項定有明文。本條規定所稱之
      因犯罪而受損害之人，於刑事訴訟程序附帶提起民事訴訟
      ，須其主張之損害為起訴效力所及之犯罪事實侵害其個人
      私權所致，倘所主張之損害非因起訴效力所及之犯罪事實
      ，則此部分附帶民事訴訟之請求，即與刑事訴訟法第487
      條第1項規定不符。原告就本院87年度訴字第464號刑事案
      件起訴事實以外，非起訴效力所及之被告丁○○、乙○○
      犯罪事實提起附帶民事訴訟，與刑事訴訟法第487條第1項
      規定尚屬有間。惟附帶民事訴訟經移送民事庭後，即屬獨
      立之民事訴訟程序，應適用民事訴訟程序（最高法院43年
      台上字第95號判例意旨參照）。本件原告於刑事附帶民事
      訴訟移送民事庭審理後，既就刑事附帶民事訴訟起訴狀有
      所補充及追加，並就本院87年度訴字第464號刑事案件起
      訴事實以外之賠償請求，依法繳納裁判費，應認刑事附帶
      民事訴訟移送本院民事庭後之訴訟，業已符合民事訴訟起
      訴之程式，本院自得依法就原告所為請求為審理判決，核
      先敘明。
二、原告起訴後，除撤回因遭拘禁及強拍裸照而生之損害賠償
    100萬元請求外，另變更其聲明為（一）被告丁○○、乙○○應連帶給付原告5,234,891元，及自起訴狀繕本送達被告
    翌日（以送達最後一位被告為準）起至清償日止，按年息百
    分之5計算之利息。（二）被告丁○○應給付原告新台幣
    523,879元，及自被告收受94年6月27日民事言詞辯論狀翌日
    起至清償日起按年息百分之5計算之利息。（三）被告乙○○應給付新台幣20萬元，及自94年6月27日民事言詞辯論意
    旨狀送達翌日起至清償日止按年息百分之5計算之利息。核
    與民事訴訟法第255條第1項第3款之規定相符，所為訴之變
    更應予准許。
貳、實體方面
一、原告起訴主張：
（一）被告丁○○前與原告交往，成為男女朋友，嗣被告丁○○
      於87年5月12日犯殺人未遂案件，認原告須承擔部分責任
      ，原告不從，丁○○復發覺原告已有配偶，認感情受騙，
      乃陸續於87年5月15日、87年10月間某日分別對原告施以
      恐嚇。並於87年6月30日晚間，帶一支長三角鐵，在新竹
      縣竹北市○○路中正國小前，欄下台元紡織廠交通車，欲
      將原告強拖下車，並欲強迫原告上被告丁○○所駕FF-492
      7號自用小客車，因原告抵抗不就，被告丁○○乃毆打原
      告，致原告受有下唇瘀傷、頸部瘀傷、前胸部瘀傷、左手
      肘及左下腳瘀傷等傷害。上開犯行，業經本院87年度訴字
      第464號及臺灣高等法院90年度上訴字第401號刑事判決，
      判處被告丁○○罪刑確定。原告因受被告丁○○上開侵權
      行為，深感痛苦，被告丁○○應依民法第184條第1項前段
      、第195條第1項規定，對恐嚇部分賠償精神慰撫金5萬元
      、傷害部分賠償30萬元、對妨害自由部分應賠償15 萬元
      。又原告受傷致一個月無法工作，損失薪資21,000元，且
      原告受傷共支出醫療費用2,879元。總計應由被告丁○○
      就本院87年度訴字第464號刑事案件之犯罪行為賠償原告
      523,879元。
（二）被告丁○○另於87年8月22日上午9時10分許，在台中市○○路、進化路口，脅迫原告上其所駕汽車，吃、睡均在車
      上，不讓原告自由行動而妨害原告自由。87年8月23日，
      被告乙○○並於台北縣五股鄉住處，提供被告丁○○生活
      費3,000元及換洗衣物，供丁○○繼續妨害原告自由。又
      被告丁○○於87年8月25日下午4時30分許，在台北縣新莊
      市昌盛郵局附近，徒手及以球棒追打原告頭、臉、四肢及
      身軀等處，造成原告腦震盪，並有重度憂鬱症精神病及認
      知功能退化之重傷害；乙○○則係買球棒給丁○○用以妨
      害原告丙○○自由及用以毆打原告，故乙○○應共同負重
      傷害之賠償責任。又自被告丁○○於獄中所寫給原告的信
      中所載「連我母親都要說，我試著擔下一切」、及「我媽
      告訴我，叫我用一生等候你，你願意嗎？總有一天等到你
      」等內容，益証乙○○幫助教唆丁○○妨害原告自由、及
      毆打原告，可見被告二人係共同犯意連絡。此部分原告受
      有如下之損害，應由被告等負連帶賠償之責：
　  １、醫療費用支出27,829元，依民法第184條第1項前段、第
        185條、193條第1項規定應由被告二人連帶賠償予原告
        。因原告尚未痊癒，故將來發生之醫療費，原告保留請
        求權。
　  ２、增加生活費用支出：原告於88年至93年間陸續請外勞擔
        任看護工作，共支出486,590元，應由被告連帶賠償。
  　３、工作能力喪失：以原告原於台元紡織公司工作20日，所
        得14,887元計算，每日可得工資為700元，每月為21,
        000元，自87年8月22日起計算至原告60歲滿即119 年6
        月10日止，共31年9個月又10日，按霍夫曼公式計算為
        4,720,593元，應由被告連帶負擔。因原告無力繳納裁
        判費，故減縮此部分請求為2,720,593元。
  　４、精神慰撫金：原告因遭被告丁○○毆打而成為重度憂鬱
        症患者，而領有中度精神病身心障礙手冊，原告除受皮
        肉之痛苦外，更因驚嚇，每天在恐懼中度日，故請求慰
        藉金200萬元，此亦應由被告連帶賠償。以上共計5,234
        ,891 元，被告2人應連帶賠償。
（三）就被告乙○○應給付原告20萬元部分：
      查乙○○於87年7月20日、21日、22日在台北縣五股鄉○○路○段157之9號4樓住處，連續3次打電話給原告，略稱
      ：我要將你殺死，殺不到你，殺你爸、殺你哥、你家其中
      一人，一定要殺死啦，你再看著辦，我要叫人到你家殺死
      一個人作抵押等語；乙○○又於87年12月中旬某日，到原
      告新竹娘家，對原告恐嚇稱：不和解的話，你會死得很難
      看等語，使原告終日心生畏懼，唯恐自己及家人生命受害
      。原告因被告乙○○之恐嚇侵權行為，受害重大，此部分
      請求被告乙○○賠償精神慰撫金20萬元。
  並聲明（一）被告丁○○、乙○○應連帶給付原告5,234,891
  元，及自起訴狀繕本送達被告翌日（以送達最後一位被告為準
  ）起至清償日止，按年息百分之5計算之利息。（二）被告丁○○應給付原告新台幣523,879元，及自被告收受94年6月27日
  民事言詞辯論狀翌日起至清償日起按年息百分之5計算之利息
  。（三）被告乙○○應給付新台幣20萬元，及自94年6月27日
  民事言詞辯論意旨狀送達翌日起至清償日止按年息百分之5計
  算之利息。（四）願供擔保請求宣告假執行。
二、被告答辯略以：
（一）原告所訴有關本院87年訴字第464號刑事判決部分，被告
      丁○○並未恐嚇原告之姊許玉珍，將小貨車停於台中縣太
      平市○○路○段60號前亦未對原告訴訟代理人之人身施何
      強暴脅迫。87年6月30日如原告受傷嚴重，何以未立即報
      案，且延至翌日始至醫院醫療，況原告之傷勢並非鈍器傷
      ，足見被告丁○○並未持三角鐵毆打原告，原告亦未因此
      有無法工作之情形。
（二）原告就臺灣臺中地方法院91年度訴字第1828號刑事判決所
      載事實訴請被告連帶賠償部分，原告指稱被告乙○○出資
      購買球棒而與被告丁○○為共犯關係，被告否認之，原告
      自應負舉證責任。又原告憂鬱症狀之產生，可能源於生物
      因素、心理因素、社會因素，亦有可能係小時候腦部開刀
      所致之後遺症或88年8月30日發生車禍所引起，是否為受
      被告丁○○毆打所致，尚非無疑。另原告陳稱其受傷後之
      智力為65至69分，惟並未提出其遭受傷害前之智商以供對
      照，尚難認其智力確實因被告丁○○之傷害而致受損。另
      原告於案發後曾多次以傳真信函、通信科技騷擾被告家中
      無辜家人，寫給被告丁○○之信件亦文詞通順，足見其智
      能應不只65至69分。此外，原告指稱於87年8月25日在新
      莊昌盛郵局遭被告丁○○拿球棒毆打到球棒斷掉，造成原
      告頭部及身體多處瘀傷，經查以木質球棒毆打人體，會造
      成死亡、骨折之傷害，惟原告丙○○87年8月25日台北醫
      院診斷僅記載瘀傷，且當日急診時及隔日複診時原告意識
      清楚，並無異常，足見被告丁○○並未拿球棒毆打原告，
      原告亦未因被告丁○○之毆打而致智能不足、引發憂鬱症
      等疾病。原告之智能不足、憂鬱症等疾病，與被告丁○○
      當時之行為並無直接關係。
（三）被告乙○○已年滿80歲，不識字，亦不知原告住處電話號
      碼，如何以電話恐嚇原告？原告未拿出當日通聯紀錄為證
      ，所述自非可採。另被告乙○○於板橋、台中地院應訊時
      ，均與原告有近距離之接觸，原告尚且協助乙○○於庭訊
      後捺按手印，並曾多次去函板橋地檢署要求定期庭訊，原
      告何有終日籠罩在恐懼，威脅下之情形可言？
  並聲明：請求駁回原告之訴。
三、本件兩造主要爭執之處在於：（一）被告丁○○應否就本院
    87年度訴字第464號刑事判決及臺灣高等法院90年度上訴字
    第401號刑事判決所載恐嚇、傷害原告之事實，對原告負損
    害賠償責任？原告所得請求之賠償若干？（二）被告丁○○
    、乙○○應否就被告丁○○於87年8月22日至同年月25日之
    妨害原告行動自由，並毆打原告成傷之犯行負連帶賠償責任
    ？原告罹患重度憂鬱症是否與被告丁○○之傷害行為有相當
    因果關係？原告得請求賠償之金額若干？（三）被告乙○○
    應否就臺灣板橋地方法院89年度易字第3602號刑事判決所載
    犯行對被告負損害賠償責任？原告得請求之損害賠償若干？
    茲分述如次：
（一）被告丁○○應否就本院87年度訴字第464號刑事判決及臺
      灣高等法院90年度上訴字第401號刑事判決所載恐嚇、傷
      害原告之事實，對原告負損害賠償責任？原告所得請求之
      賠償若干？
  １、被告丁○○所犯恐嚇犯行部分：
  （１）有關被告丁○○於87年5月15日自台中市某便利商店傳
        真「幹，有種永平路不要關門，試試看。」等文字，至
        原告台中縣太平市○○路住處。另於同年10月間以「
        ... 當我出來會找明珠報仇... 」、「我只是針對明珠
        ，只要我一天沒死，一樣會找明珠... 」等恐嚇字樣之
        信件恐嚇原告之犯行，業經被告丁○○於本院87年度訴
        字第464號及臺灣高等法院90年度上訴字第401之刑案審
        理程序中承認在卷，此有上開判決書附卷可憑，且經本
        院調卷審核無誤，被告訴訟代理人，對此部分事實亦未
        爭執，應堪信原告此部分主張為真實。
  （２）按因故意或過失，不法侵害他人之權利者，負損害賠償
        責任。不法侵害他人之身體、健康、名譽、自由、信用
        、隱私、貞操或不法侵害其他人格法益而情節重大者，
        被害人雖非財產上之損害，亦得請求賠償相當之金額。
        民法第184條第1項前段、第195條分別定有明文。本件
        被告丁○○以不法之恐嚇手段，侵害原告安全生活，不
        受驚恐之基本人權，措詞強烈，使原告及其家人心生畏
        怖，原告確受有一定程度之非財產上損害。原告雖請求
        精神慰撫金5萬元，惟審酌被告丁○○乃因認受原告之
        欺騙，除付出真情外，更因替原告出面索討薪資而觸犯
        殺人未遂罪名，原告卻置之不理，極力撇清並躲避被告
        丁○○之追尋，心有不甘，方出此下策，以上開文字恐
        嚇原告，爰斟酌兩造之社會、財經地位，學經歷、收入
        狀況等項，認原告請求之慰撫金核屬過高，應以15,000
        元為適當。
  ２、被告丁○○於87年6月30日在新竹縣竹北市○○路中正國
      小前毆打原告成傷，並欲將原告強拉上車而妨害自由未遂
      部分：
  （１）被告丁○○對於在上開時地攔截原告所搭乘之台元紡織
        廠交通車，並將原告拉下車毆打等情，於上開刑事案件
        審理時，均供承在卷，雖否認有妨害原告自由之情事，
        於臺灣高等法院審理時，亦否認有以角鐵毆打原告，惟
        據證人范鑫妹於偵查中所為證述及被告丁○○於刑案偵
        審中供稱「於87年6月30日22時3分許，我在竹北市○○
        路中正國小前攔台元紡織廠交通車，上車硬把丙○○強
        押下車，欲帶上我所駕駛之FF-4927號自小客車」（參
        臺灣新竹地方法院檢察署87年度偵字第4216號偵查卷4
        頁背面）、「我以車直停在交通車前下車後手持角鐵，
        對司機言要找丙○○，司機說好，但言不可傷害人，我
        上車即找到她，拉她下車上我車，但她不願上車」（同
        上偵卷第15頁背面）、「有拿三角鐵將她從車上強拉下
        ，用三角鐵打她手，並以腳踹她」（本院87年度訴字第
        464號卷第57頁），足見被告丁○○確有欲強拉原告上
        其所駕自小客車之意圖，及於欲強拉原告上車之過程，
        持角鐵傷害原告之事實。被告訴訟代理人固以原告於次
        日方前往省立新竹醫院驗傷，及原告所受之傷均非鈍器
        傷，認被告丁○○未以角鐵傷害原告。惟查，被告丁○○於87年6月30日23時許，在新竹縣竹北市○○路中正
        國小前為警當場查獲毆打原告之犯行，兩造乃前往警局
        製作筆錄，此業經本院調取臺灣新竹地方法院檢察署87
        年度偵字第4216號卷宗審核無誤，原告至醫院療傷，並
        開立甲種診斷證明書，時間已為翌日，並無不合理之處
        。另原告所受之多處瘀傷，係由被告丁○○徒手或以角
        鐵攻擊所造成，業經被告丁○○於本院87年度訴字第
        464號刑事案件審理時自承在卷，而瘀傷亦有可能係遭
        角鐵毆擊所致，被告訴訟代理人以原告所受之傷害非記
        載為鈍器傷，否認被告丁○○以角鐵毆打原告，尚有誤
        會。
  （２）原告就被告丁○○於87年6月30日所為傷害、妨害自由
        未遂之侵權行為請求醫療費用2,879元，因受傷致1個月
        無法工作之薪資損失21,000元，並賠償傷害部分之精神
        慰撫金30萬元、妨害自由部分之精神慰撫金15萬元。
        經查：
    I、醫療費用部分：原告88年4月29日之刑事附帶民事訴訟
        起訴狀為影本，其後未附任何單據，該附民起訴狀影本
        與本院88年5月28日收狀之附帶民事訴訟狀內容相同。
        本院88年5月28日收狀之附帶民事訴訟狀所附之醫療費
        用單據14份，日期均在87年8月25日以後，顯非原告87
        年6月30日受傷後就醫之單據，經本院命原告補提，原
        告迄未補正。惟原告於87年6月30日遭被告丁○○毆打
        ，致受有下唇瘀傷6x1公分, 頸部瘀傷5x4公分, 前胸瘀
        傷2處（各為8x3及10x4公分），左手肘瘀傷4x4公分,
        左下腳瘀傷8x4公分之傷害，此有診斷證明書附卷可憑
        （本院更一卷第74頁）。本院認原告已證明受有損害，
        而未能證明其數額，依民事訴訟法第222條第2項規定，
        審酌原告所受之傷均為瘀傷，惟受傷多處，約須進行診
        療追蹤3次，每次掛號、診察、藥品費用至少約有500元
        ，故依心證定原告此部分醫藥損失為1500元。
    II、工作損失：
        原告雖主張其因受傷致1個月無法工作，惟此為被告所
        否認，原告就其係因傷而無法工作部分，並未舉證以實
        其說，參酌原告所受之傷害，雖受傷多處，但所受之傷
        害均為皮外傷，生活作息應不受影響，對於紡織廠內輕
        度勞動之工作，應無大礙，原告既無法舉證其確實因受
        傷而致無法工作，其請求工作損失21,000元，尚非有據
        ，應予駁回。
    III、精神慰撫金部分：
        被告丁○○係以傷害原告之強暴脅迫方式，先將原告自
        台元紡織廠之交通車上強拉下車，並欲將原告強拉上其
        所駕自用小客車，在尚未得逞時，為警查獲，其暴力手
        段激烈，原告在眾目睽睽下遭到被告丁○○毆打及強押
        ，畏怖驚懼、窘迫難堪，精神上確受有痛苦，本院斟酌
        兩造之經濟能力、社會地位、學經歷等一切情狀，認原
        告於87年6月30日晚間遭被告丁○○傷害、妨害自由未
        遂所生之精神痛苦，應由被告丁○○賠償6萬元，以為
        慰撫，原告逾此部分之請求，核屬過高，應予駁回。
    Ⅳ、總計，原告就被告丁○○於87年6月30日晚間所為侵權
        行為，共計受有損害61,500元。
（二）被告丁○○、乙○○應否就被告丁○○於87年8月22日至
      同年月25日之妨害原告行動自由，並毆打原告成傷之犯行
      負連帶賠償責任？原告罹患重度憂鬱症是否與被告丁○○
      之傷害行為有相當因果關係？原告得請求賠償之金額若干
      ？
  １、被告丁○○、乙○○應否就被告丁○○於87年8月22日至
      同年月25日之妨害原告行動自由，並毆打原告成傷之犯行
      負連帶賠償責任部分：
  （１）查被告丁○○於87年8月22日上午9時10分許在臺中市○○路、進化路口持球棒脅迫原告上車，而以非法之方法
        ，剝奪原告之行動自由。87年8月23日下午，被告丁○○因衣著髒亂，無錢花用，返回臺北縣五股鄉住處，央
        求被告乙○○提供生活費及換洗衣物，由被告乙○○提
        供換洗衣物及現金3,000元供丁○○使用，以幫助丁○○妨害原告自由。嗣丁○○另於87年8月25日下午4時30
        分許，因原告不願再隨丁○○上車，而起意以球棒毆打
        原告，致原告受有額頭瘀傷2處、右臉頰瘀腫、右手臂
        瘀傷、右手腕擦傷、右膝瘀傷、左膝瘀傷、背部瘀傷、
        腰部擦挫傷、左手臂瘀傷及腦震盪，原告嗣因頭部所受
        外傷及嚴重驚嚇，腦震盪後遺症及創傷後壓力症候群，
        導致重鬱症精神病等情，業經臺灣台中地方法院91年度
        訴字第1828號刑事判決及臺灣高等法院臺中分院92年度
        上訴字第1815號刑事判決認定明確，本院調閱上開卷證
        ，亦同認被告丁○○確有上開妨害原告自由及毆打原告
        成重傷之行為，並認被告乙○○於被告丁○○之妨害自
        由行為中，有提供幫助，以利被告丁○○妨害原告自由
        之行為。原告雖主張被告丁○○持以毆打原告之球棒是
        被告乙○○所提供，而認被告乙○○係被告丁○○妨害
        自由、傷害致重傷等犯行之共同正犯，而認應由乙○○
        負連帶賠償責任，此為被告所否認，原告就被告乙○○
        確有共同妨害自由及傷害致重傷等行為，亦未能舉證，
        尚難認其上開主張為可採。
  （２）按數人共同不法侵害他人之權利者，連帶負損害賠償責
        任。不能知其中孰為加害人者，亦同。造意人及幫助人
        視為共同行為人，民法第185條定有明文。被告乙○○
        既僅於被告丁○○妨害原告自由時提供幫助，則應僅就
        此部分與被告丁○○連帶負責。至於被告丁○○毆打原
        告致重傷之行為，則與被告乙○○無關，自不應由被告
        乙○○連帶負責。原告訴請被告乙○○就此部分連帶賠
        償損害，自非可採。
  ２、原告罹患重度憂鬱症疾病是否與被告丁○○之傷害行為有
      相當因果關係？
  （１）被告訴訟代理人否認原告之智商偏低及罹患重大難治之
        憂鬱症與被告丁○○87年8月25日之毆打行為有相當因
        果關係，認憂鬱症之成因複雜，且得以治癒，認原告並
        非受被告丁○○之毆打而致受有重大難治之重傷害。惟
        查，原告遭被告丁○○於87年8月25日毆打後，因頭部
        所受外傷及嚴重驚嚇，發生腦震盪後遺症及創傷後壓力
        症候群，導致重鬱症精神病，情緒憂鬱焦慮，時常感覺
        不安，被害及幻聽，反應減慢，認知功能退化，至精神
        科診治多年仍無法痊癒等情，業經原告提出多紙診斷證
        明書附卷可憑。另經本院多次向中山醫學大學附設醫院
        函查，該院多次函復亦均同此認定（見本院90年度訴字
        第58號卷宗第95頁、第268頁及本卷第118頁），另診治
        原告之張家銘醫師於92年4月24日接受台灣台中地方法
        院法官訊問時，亦認原告是創傷後壓力症候群患者，恢
        復之可能性極低（見台灣台中地方法院91年度訴字第
        1828號卷第209頁至第213頁）。此外，由原告之病歷所
        附台中市立復健醫院精神科88年3月23日及89年3月9日
        之心理衡鑑報告亦均認原告為PTSD（即創傷後壓力症候
        群患者），且無明顯改善，須以藥物緩和憂鬱及焦慮症
        狀並安排心理治療等（見本院卷第150頁、第151頁），
        被告丁○○之傷害行為已導致原告發生嚴重創傷後壓力
        症候群及重鬱症精神病，且恢復之可能性不高等情既業
        經診療原告之專科醫師及臨床心理師一致認定，則被告
        所辯原告之重度憂鬱症與被告丁○○之毆打行為無關，
        且原告之憂鬱症會痊癒云云，即非有據，並非可採。
  （２）被告訴訟代理人另質疑原告於88年8月30日曾發生車禍
        ，腦部受傷，辯以該次車禍是否導致原告之憂鬱症狀尚
        未可知，不能僅以原告有憂鬱症狀即認係被告丁○○之
        行為所致。惟查，原告之創傷後壓力症候群所致重度憂
        鬱，早於88年1月29日即前往中山醫院大學附設醫院就
        診，並經醫師於88年2月5日出具診斷證明書註明（1）
        腦震盪後遺症（2）創傷後壓力症候群。（見附民卷第
        37頁）故縱原告於88年8月30日再發生車禍，亦與被告
        丁○○所為之傷害致原告受有重大難治之精神疾病無關
        。被告訴訟代理人此部分答辯，尚非可採。
  ３、原告得請求賠償之金額若干？
  （１）被告乙○○須與被告丁○○連帶負損害賠償責任之妨害
        自由部分：
        原告自87年8月22日上午9時10分許迄同年月25日下午4
        時30分許遭被告丁○○暴力毆打受傷為警送醫時止，人
        身自由遭被告丁○○非法限制之時間達3日又7小時，期
        間，被告乙○○非但未予救助，反提供衣物及現金與被
        告丁○○，幫助被告丁○○繼續妨害原告之人身自由。
        原告在遭限制自由之時間內，飽受精神威脅，確實受有
        相當之痛苦，其自由權受被告2人不法侵害，自得依民
        法第184條第1項前段、185條、195條第1項前段請求被
        告2人連帶負損害賠償責任。本院審酌兩造之智識程度
        、社會地位、經濟能力，認原告此部分得請求之精神慰
        撫金以15萬元為度，逾此部分核屬過高，不應准許。
  （２）被告丁○○毆打原告成傷，致原告因創傷後壓力症候群
        而致重鬱，經多年治療，仍未能痊癒部分，原告得請求
        之賠償若干？
    I、醫療費用部分：原告主張支出醫療費用24,829元，並保
        留將來發生之醫療費用請求權。經查，原告於87年8月
        25日被毆打於臺灣省之台北醫院就診之醫療費用合計
        849元（210+639），業據原告提出收據2紙為憑，應予
        准許。有關精神症狀就診之醫療費用，原告提出之私立
        中山醫學院附設孫中山紀念醫院收據中所列之7,890元
        ，核屬有據，應予准許。至於中國醫藥學院附設醫院88
        年4月13日之醫療費用收據所列之340元支出（附民卷第
        21 頁），未能看出與原告之精神症狀有何關聯，故不
        應准許。另原告所提出之達春中醫聯合診所收據，並無
        原告因何事由就診之載明，尚難認與被告丁○○之傷害
        致重傷行為有關，故此部分請求，自無從准許。總計原
        告因被告丁○○之毆打受傷醫療費用及嗣後精神疾病之
        醫療費用，合計為8,739元（849+7,890），應予准許，
        逾此部分之請求，尚屬不能證明，應予駁回。
    II、看護費用部分：原告主張其請人看護，共支出486,590
        元。經查，本院調閱臺灣臺中地方法院89年中簡字第
        1212號原告訴訟代理人甲○○違反就業服務法之刑事卷
        宗，查知甲○○於88年間，以原告為受監護人，申請外
        藉看護工獲准，同年9月2日，菲律賓藉之看護工JOANA
        入境，嗣於89年1月28日13時40分許，被警查獲在台中
        市○區○○○街32號木牆咖啡廳從事申請許可以外之工
        作，甲○○因違反就業服務法被移送法辦。依JOANA於
        警訊時之供述，其來台後之住居所係甲○○位於台中縣
        太平市○○路○段60號住處，工作之內容是看護僱主甲○○5歲之小孩，自88年11月中旬某日起查獲時止，受
        甲○○之指示，由甲○○每日接送至咖啡店內，為王麗
        娟工作，（見臺灣臺中地方院檢察署89年度偵字第
        10227 號卷宗第17頁反面至第18頁）。則甲○○僱用外
        勞之主要目的，應為照顧小孩，而非照顧原告，應可由
        外籍看護工JOANA之供述知之，另JOANA到職2個月後，
        即為原告之訴訟代理人差派至王麗娟經營之咖啡店工作
        ，更可證外勞之主要工作並非照顧原告。另甲○○於92
        年1月22日以萬碧春名義，獲准為原告聘僱外勞從事家
        庭監護工，並於92年3月3日聘僱印尼籍監護工RISWATI
        在其台中市北區○○○○街204號工作，RISWATI並於93
        年2月27日起曠職失去聯絡，此有行政院勞工委員會函
        文2件附卷可稽（本院卷3第108頁至111頁）。經查，甲○○於本院審理時供稱：原告於案發後主要是居住在新
        竹娘家（見本院卷3第154頁），而其聘僱之監護工工作
        地點乃是台中市，亦非原告與甲○○位於台中縣太平市
        之住處，故甲○○於92年1月22日至93年2月27日間，以
        萬碧春名義聘僱之監護工，是否以看護原告為主要之工
        作內容，尚非無疑。佐以臺灣臺中地方法院91年度1828
        號刑事案件審理時，法官於92年4月24日訊問證人張家
        銘醫師時，告訴代理人劉喜律師亦在場稱：「（問：丙○○目前是否需要人看護？）不用，但沒有工作能力。
        」（見該卷第212頁，影本件本院卷3第30頁），足見原
        告於92年間並不須僱人看護。致於中山醫學大學附設醫
        院雖函覆本院認為原告無法自理生活，需人陪伴照護，
        惟原告實際上並未由專人看護照料，自難認原告受有聘
        請監護工支出薪資486,590元之損失。
    III、工作損失部分：原告以其每日工資所得700元計算工作
        損失至60歲，請求被告給付2,720,593元。經查，原告
        自87年6月30日自台元紡織廠離職後，即未從事任何工
        作，而在台元紡織廠任職20日前，亦僅短暫至便當店工
        作。其於87年8月25日被丁○○毆打後，致罹患創傷後
        壓力症候群重度憂鬱，以至勞動能力較正常時減少超過
        一半以上，業經中山醫學大學附設醫院函復明確（見本
        院卷3第118頁），惟參酌原告於案發後尚能以書信向被
        告丁○○之家人表達意見（本院卷3第82頁至第87頁）
        ，本院認其精神受創，並未使其全然喪失理性思辨之能
        力，故認原告受創後，應僅喪失正常時之勞動能力百分
        之40，此項損害，自應由被告丁○○負責。因原告受創
        前正常工作之時間並不長，無法以其在台元紡織廠工作
        短短20日之工資，作為其勞動能力之計算基礎，本院認
        原告於正常時之勞動能力所獲薪資，應以勞工基本薪資
        每月15,840元為準，亦即原告於正常時每年之勞動能力
        獲取之薪資應為190,080元，因被告丁○○之侵權行為
        ，致減損40%之勞動能力，每年受到之薪資損失為76,
        032元（190,080X40%）。原告為59年4月10日生，87 年
        8月25日受創時，年滿28歲4個月，計至60歲強制退休時
        止，尚有31年8個月，依霍夫曼計算法扣除中間利息，
        計算一次給付之金額，應為1,466,715元（計算方式為
        76032X19. 029315+ (76032X0.392157X8/12)），原告
        之請求逾此部分，尚屬無據，應予駁回。
    Ⅳ、精神慰撫金部分：原告受被告丁○○之毆打，致受有嚴
        重之精神創傷，治療多年未癒，精神確受有重大痛苦，
        斟酌兩造之學經歷、社會地位、經濟能力及兩造先前之
        感情糾葛，及原告於案發後尚能以書信向丁○○之家人
        表達不滿，並被告丁○○案發後迄今已逾7年，均未為
        賠償等情，本院認被告丁○○應給付原告精神慰撫金40
        萬元，原告逾此部分之請求，核屬過高，尚無從准許。
    Ⅴ、總計，丁○○就87年8月22日至同年月25日之妨害原告
        自由犯行，應與乙○○連帶賠償原告15萬元。另被告丁○○就毆打原告致受有重大難治之精神疾病部分，則應
        賠償原告0000000元。
（三）被告乙○○應否就臺灣板橋地方法院89年度易字第3602號
      刑事判決所載犯行對被告負損害賠償責任？原告得請求之
      損害賠償若干？
  １、被告乙○○曾於87年7月20日至同年月22日以電話恐嚇原
      告，並於同年12月中旬某日至原告新竹娘家要求原告諒解
      ，未獲同意之際，以「不和解的話，你會死得很難看」等
      語恐嚇原告等情，業經原告於板橋地方法院上開刑案審理
      時提出電話錄音帶及譯文為證，且有證人許應龍於上開刑
      案審理時證述明確，此有上開刑案之判決書附卷可憑。被
      告訴訟代理人雖否認被告乙○○有恐嚇原告之情事，亦否
      認原告因此有何畏怖之情。然查，被告乙○○於刑案審理
      中坦承有以電話與原告聯絡，而其因丁○○與原告間之糾
      葛，護子心切，乃於與原告交談時出言不遜，致使原告認
      受有恐嚇，亦與常情無悖。參以被告乙○○於87年8月23
      日丁○○妨害原告自由期間，不願勸使丁○○釋放原告，
      反提供丁○○協助，足見被告乙○○對原告確已心有怨懟
      ，其於懇求未獲正面回應時，乃惡言相向，致使原告認受
      恐嚇，亦符常情。故本院認被告所辯其未恐嚇原告云云，
      並非可採。自應就其恐嚇犯行，對原告負損害賠償責任。
  ２、本院斟酌被告乙○○於案發時已年滿74歲，且係於哀求原
      告諒解之姿態與原告聯繫，恐嚇之情狀應非重大，並斟酌
      兩造之學經歷、社會地位、經濟能力等項，認應賠償原告
      精神慰撫金1萬元，原告逾此部分之請求，核屬過高，應
      予駁回。
四、綜上所述，被告丁○○就本院87年度訴字第464號、台灣高
    等法院90年度上訴字第401號刑事判決所載恐嚇及87年6月30
    日妨害自由未遂並傷害原告事實，應賠償原告76500元（
    15000+61500）及自原告94年6月27日言詞辯論狀送達翌日即
    94年7月1日起至清償日止，按年息百分之5計算之利息。另
    被告丁○○應就87年8月25日傷害原告致重傷等行為，賠償
    原告損害0000000元，及自附帶民事起訴狀送達被告丁○○
    之翌日，即89年10月21日起至清償日止，按年息百分之5計
    算之利息。被告丁○○並應與被告乙○○連帶就87年8月22
    日至同年月25日之妨害自由犯行，賠償原告15萬元，及自89
    年10月21日起至清償日止，按年息百分之5計算之利息。此
    外，被告乙○○就其於87年間恐嚇原告之犯行，應賠償原告
    1萬元及自94年7月1日起至清償日止，按年息百分之5計算之
    利息，逾此部分之請求，核屬無據，應予駁回。
五、假執行之宣告：原告陳明願供擔保，聲請宣告假執行，於原
    告勝訴部分，核無不合，爰酌定相當擔保金額准許之。原告
    敗訴部分，假執行之聲請失所附麗，應併予駁回。
六、兩造其餘主張或舉證，經審酌後，認均與判決結果不生影響
    ，爰不一一論述。
七、結論：原告之訴為一部有理由，一部無理由；依民事訴訟法
    第79條、第85條第2項，第390條第2項判決如主文。
中　　華　　民　　國　　94　　年　　11　  月　　30　　日
                  民事第一庭    法　官　蔡孟芳
以上正本係照原本作成。
如對本判決上訴，須於判決送達後20日內向本院提出上訴狀。
中　　華　　民　　國　　94　　年　　11 　  月　　30　　日
                                書記官　曾秀貞
